行　政　法　院　判　決　　　　　　　　　　　　　八十八年度判字第四○三九號
　　原　　　告　榮展營造有限公司
　　代　表　人　甲○○
　　被　　　告　臺北市政府
右當事人間因勞工安全生法事件，原告不服行政院中華民國八十七年九月五日台八
十七訴字第四三八三○號再訴願決定，提起行政訴訟。本院判決如左︰
　　主  文
原告之訴駁回。
　　事  實
緣被告所屬勞工局勞動檢查處（下稱勞檢處）於八十六年五月三十日派員至原告承建
有誠臨溪超市工程之工地實施勞動檢查，發現原告之勞工於二公尺以上之高處作業，
有墜落之虞，而未依勞工安全生設施規則第二百八十一條規定，使勞工確實使用安
全帶、安全帽及其他必要防護具，經以八十六年六月十日北市勞檢五字第八六六○九
七二六○一號函通知限期改善。嗣該處於八十六年六月二十五日派員複查結果，仍未
改善，乃報由被告以原告違反勞工安全生法第五條第二項之規定，依同法第三十四
條第一款規定，處以罰鍰新台幣（下同）三萬元，發給八十六年八月七日府勞二字第
八六○六二一四○○○號勞工安全生法罰鍰處分書。原告不服，提起訴願、再訴願
，遞遭決定駁回，遂提起行政訴訟。茲摘兩造訴辯意旨如次：
原告起訴意旨略謂︰一、原告既已提供防護具供勞工使用，但決定書稱：原告僅提供
防護具並未符合「法定」安全要求及原告會同檢查人員簽認無誤．．．乙節，原告無
法認同與接受。該決定書之片面主觀認定，明顯踰越並擴充解釋勞工安全生設施規
則第二百八十一條規定：雇主對於在高度二公尺以上之高處作業勞工有墜落之虞者，
應使勞工確實使用安全帶、安全帽及其他必要之防護具。上開規定並未就安全要求為
「法定」規範，決定書又如何片面決定原告違法﹖況且原告既已提供防護具供勞工（
含次承攬人）簽收使用，惟勞工不予使用，係屬勞工自己不顧安全之行為，被告豈能
因勞工之不顧安全行為即處分雇主，是否意謂即令雇主已做好工地設施設備（安全環
境），但仍須負責各勞工（含次承攬人）之不顧安全行為，如此，豈不嚴重違反公平
原則，故被告不宜因勞工不顧安全行為（違反勞工安全生法第二十五條第二項規定
）而逕行處分原告。二、被告所屬勞檢處八十六年六月二十五日之檢查，工地之作業
勞工係次承攬人所僱用，然檢查人員並未究明承攬關係，事後徒以「會同檢查人員簽
認無誤」一推了事，更令人不服。三、爰依法提起行政訴訟，請撤銷原處分等語。
被告答辯意旨略謂︰一、按「雇主對左列事項應有符合標準之必要安全生設備．．
．五、防止有墜落、崩塌等之虞之作業場所引起之危害。」、「雇主僱用勞工於二公
尺以上高度之屋頂、開口部分、．．．等場所從事作業，應於該處設置護欄或護蓋等
防護設備。但如使勞工佩掛有安全帶等而無墜落之虞者，不在此限。」及「雇主對於
在高度二公尺以上之高處作業，勞工墜落之虞者，應使勞工確實使用安全帶、安全帽
及其他必要之防護具。」等分別為勞工安全生法第五條第一項第五款、營造安全
生設施標準第十條及勞工安全生設施規則第二百八十一條所明定。二、原告並未否
認「勞工未確實使用安全帶」之違反事實。勞工安全生條款既規定：「．．．應使
勞工確實使用安全帶．．．」，身為雇主之原告不但須對該等勞工提供安全帶，且應
採取必要管理措施使其配帶、掛置，方足以達到法令保障勞工安全之目的。勞工是否
遵守勞工安全生法第二十五條規定之安全衛生工作守則，為法令之另一規範，與雇
主義務無。依當日勞動檢查記錄表記錄（內有原告會同檢查人員何再卿簽認），現
場原告有勞工三人在場作業，在場勞工並非全為次承攬人所僱用。且被告所屬勞檢處
於函告原告之勞動檢查結果通知書之第二項並已告之：「．．．如有異議，請．．．
本通知書送達之次日起十日內，以書面敘明理由向本處提出。」原告並未提出任何異
議。故原告所訴述理由顯係卸責之詞，不足採信。三、綜上，原告之訴顯無理由，請
予駁回等語。
    理  由
按「雇主對於勞工就業場所之通道、地板、階梯或通風、採光、照明、保溫、防濕、
休息、避難、急救、醫療及其他為保護勞工健康及安全設備應妥為規劃，並採取必要
之措施。」、「前項必要之設備及措施等標準，由中央主管機關定之。」為勞工安全
生法第五條第二項及第三項所明定。又違反上開第五條第二項規定，經通知限期改
善而不如期改善者，依同法第三十四條第一款規定，處三萬元以上六萬元以下罰鍰。
另「雇主對於在高度二公尺以上之高處作業，勞工有墜落之虞者，應使勞工確實使用
安全帶、安全帽及其他必要之防護具。前項規定經雇主採安全網等措施者，不在此限
。」復為勞工安全生設施規則第二百八十一條所規定。本件被告於八十六年五月三
十日派員至原告承建有誠臨溪超市工程之工地實施勞動檢查，發現原告之勞工於二公
尺以上之高處作業，有墜落之虞，而未依勞工安全生設施規則第二百八十一條規定
，使勞工確實使用安全帶、安全帽及其他必要之防護具，經以八十六年六月十日北市
勞檢五字第八六六○九七二六○一號函通知限期改善。嗣該處於八十六年六月二十五
日派員複查結果，仍未改善，乃報由被告以原告違反勞工安全生法第五條第二項之
規定，依同法第三十四條第一款規定，處以罰鍰三萬元，發給八十六年八月七日府勞
二字第八六○六二一四○○○號勞工安全生法罰鍰處分書。原告雖循序起訴謂其已
提供防護具供勞工（含次承攬人）簽收使用，惟勞工不予使用，係屬勞工不顧安全之
行為，不宜因勞工自己不顧安全行為（違反勞工安全生法第二十五條第二項規定）
而逕行處分原告，又八十六年六月二十五日該次檢查工地之作業勞工係次承攬人所僱
用，被告並未究明（詳如事實欄所載）云云。第查前述勞工安全生設施規則係勞工
安全生法第五條第三項授權訂定，該規則第二百八十一條第一項既規定雇主對於在
高度二公尺以上之高處作業，勞工有墜落之虞者，應「使」勞工確實使用安全帶、安
全帽及其他必要之防護具，則不但須對該等勞工提供安全帶等必要防護具，且應採取
必要管理措施使其配帶、掛置，方足以達到保障勞工安全之目的，此觀其文義及規範
意旨甚明。原告指其已提供防護具予勞工，而勞工自己不為使用，其尚未違反該規定
一節，殊有誤解，被告對之處分，無違公平原則之可言。至勞工是否遵守勞工安全
生法第二十五條規定之安全生工作守則，為另一問題，與原告上揭違規行為之成立
無關。又八十六年六月二十五日被告所屬勞檢處派員複查時，現場原告有僱勞工三人
在場作業，在場勞工並非全為次承攬人所僱用，已據被告明，並有勞動檢查記錄表
附原處分可稽，原告復未舉證證明在其工地作業之勞工皆係次承攬人所僱用，被告
認定原告有前開違規行為，洵屬有據。從而，原告各該主張，要非可採。原處分及一
再訴願決定，核與首揭規定，俱無違誤之虞。原告起訴意旨，非有理由，應予駁回。
兩造其餘訴辯事由，與判決結果無影響，不另申論，併此明。
據上論結，本件原告之訴為無理由，爰依行政訴訟法第二十六條後段，判決如主文。
中    華    民    國     八十八      年     十一     月      三十       日
                    行 政 法 院 第 一 庭
                                審 判 長 評  事      黃  綠  星
                                         評  事      藍  獻  林
                                         評  事      黃  璽  君
                                         評  事      廖  宏  明
                                         評  事      鄭  忠  仁
右  正  本  證  明  與  原  本  無  異
                                         法院書記官  邱  彰  德
中    華    民    國     八十八      年     十二     月       一        日
